臺灣高等法院臺南分院刑事裁定
                                   111年度毒抗字第281號
抗  告  人  郭昱昇



上列抗告人因強制戒治案件，不服臺灣雲林地方法院中華民國11
1年3月24日所為111年度毒聲字第65號裁定，提起抗告，本院裁
定如下：
    主  文
抗告駁回。
    理  由
一、原裁定意旨略以：抗告人即被告郭昱昇（下稱抗告人）因施
    用第一、二級毒品案件，經依臺灣雲林地方法院（下稱原審
    法院）110年度毒聲字第558號裁定送法務部矯正署雲林看守
    所附設勒戒處所觀察、勒戒後，經綜合判斷認有繼續施用毒
    品之傾向，有該所民國111年3月17日雲所衛字第1114000050
    0號函暨所附有無繼續施用毒品傾向評估標準紀錄表及有無
    繼續施用毒品傾向證明書各1份在卷足佐，是檢察官聲請裁
    定令抗告人入戒治處所施以強制戒治，核無不合，應予准許
    ，而依毒品危害防制條例第20條第2項規定，裁定抗告人令
    入戒治處所強制戒治，其期間為6個月以上，至無繼續強制
    戒治之必要為止，但最長不得逾1年等語。
二、抗告意旨略以：抗告人以「有無繼續施用毒品傾向評估標準
    」已修正，原觀察勒戒處所之評估是否公正、客觀，值得異
    議。今抗告人在監執行已2年，尚有1年刑期未執行完畢，又
    今抗告人年老雙親已近90歲，又有文盲，抗告人實不捨也不
    忍，老人家由北部至此地，舟車勞頓前來探望，深感不孝，
    商請家人以書信往來，匯寄生活所需之費用即可，因此沒有
    接見之紀錄，這樣於評估分數扣分，是否適當？又心理評估
    之心理師只自問自答便離開，如此之素質，實難叫人心服。
    心理師評估是否有依條文規定予以評估審核？心理師權限是
    否過大？如果是僅以個人當日心情好惡，自由心證加以評估
    ，實值異議。爰提起抗告，請求重新審理，予有利於抗告人
    之公平裁定等語。
三、按觀察、勒戒後，檢察官依據勒戒處所之陳報，認受觀察、
    勒戒人有繼續施用毒品傾向者，檢察官應聲請法院裁定令入
    勒戒處所強制戒治，其期間為6個月以上，至無繼續強制戒
    治之必要為止，但最長不得逾1年，毒品危害防制條例第20
    條第2項後段定有明文。又有無繼續施用毒品傾向之評估標
    準，並非完全以受勒戒人勒戒後之結果為準，勒戒前之各種
    情況，仍應作為評估之依據，依勒戒處所評分說明手冊規定
    ，係以「前科紀錄與行為表現」、「臨床評估」及「社會穩
    定度」3項合併計算分數：㈠分數60分以上，判定為有繼續施
    用毒品傾向。㈡50分以下判定為無繼續施用毒品傾向。㈢51分
    至59分間判定者再做整體評估後決定，若判定為有繼續施用
    毒品傾向需加註理由。...而其中之「前科紀錄與行為表現
    」係依毒品犯罪相關司法紀錄、首次毒品犯罪年齡、其他犯
    罪相關紀錄、入所時尿液毒品檢驗、所內行為表現；「臨床
    評估」係物質使用行為、合法物質濫用、使用方式、使用年
    數、精神疾病共病（含反社會人格）、臨床綜合評估（含病
    識感、動機、態度、就醫意願）；「社會穩定度」則係依工
    作、家庭等，作為判斷分數之依據。因此，評斷有無施用毒
    品傾向，係一具體個案之臨床實務及相關事證等情綜合判定
    ，有其相當之專業依據及標準，且涉及專門醫學，又衡酌強
    制戒治之目的，係為協助施用毒品者戒斷毒品之心癮及身癮
    所為之一種保安處分類型，而該評估標準係適用於每一位受
    觀察、勒戒處分之人，具一致性、普遍性、客觀性，綜合判
    斷之結果，倘其評估由形式上觀察無擅斷或濫權等明顯不當
    之情事，法院宜予尊重。
四、經查：
（一）抗告人因施用第一、二級毒品犯行，前經原審法院以110
      年度毒聲字第558號裁定令入法務部矯正署雲林看守所附
      設勒戒處所執行觀察、勒戒後，依該「有無繼續施用毒品
      傾向評估標準紀錄表」記載之評分結果，認：①前科紀錄
      與行為表現部分：1.毒品犯罪相關司法紀錄「有，12筆」
      ，每筆5分，上限10分，計10分。2.首次毒品犯罪年齡為
      「21-30歲」，計5分。3.其他犯罪相關紀錄「有，19筆」
      每筆2分，上限10分，計10分。4.入所時尿液毒品檢驗為
      「無藥物反應」，計0分，上開4項靜態因子合計為25分；
      5.所內行為表現：持續於所內抽煙（2分），上開動態因
      子合計為2分。②臨床評估部分：1-1.多種毒品濫用「有，
      種類：海洛因、安非他命」，計10分。1-2.合法物質濫用
      （菸、酒、檳榔）：「有，種類：菸」，計2分。1-3.使
      用方式：「有注射使用」，計10分。1-4.使用年數：「超
      過一年」，計10分，上開4項靜態因子合計為32分。2.精
      神疾病共病（含反社會人格）經評定為「無」，計0分、3
      .臨床綜合評估（含病識感、動機、態度、就醫意願）評
      定為「中度」，計4分，上開2項動態因子合計為4分；③社
      會穩定度部分：1.工作為「全職工作：油漆」，計0分。2
      -1.家人藥物濫用：「無」，計0分。2-2.入所後家人是否
      訪視：「無」，計5分。2-3.出所後是否與家人同住：「
      是」，計0分，上開2項動態因子合計5分。以上①至③部分
      之總分合計為68分（靜態因子共計57分，動態因子共計11
      分），已在60分以上，而綜合判斷為「有繼續施用毒品傾
      向」等情，有法務部矯正署雲林看守所於111年3月17日雲
      所衛字第11140000500號函所檢送抗告人之「有無繼續施
      用毒品傾向證明書」及「有無繼續施用毒品傾向評估標準
      紀錄表」各1份在卷可稽。又上開綜合判斷之結果，係由
      該所具相關專業知識經驗之醫師，依其本職學識，為上述
      各項評估所為之綜合判斷，核與前揭勒戒處所評分說明手
      冊之規定並無不合，所為之綜合評分係依抗告人在執行觀
      察、勒戒期間之個案臨床實務及具體事證，據以判定抗告
      人「有繼續施用毒品傾向」，洵屬有據，檢察官聲請裁定
      令抗告人入戒治處所施以強制戒治，核無不合。是原審依
      檢察官聲請，參酌前揭有無繼續施用毒品傾向證明書及評
      估標準紀錄表，裁定令抗告人入戒治處所施以強制戒治，
      自屬適法。
（二）抗告人固以其雙親年邁又有文盲，不適合舟車勞頓，故沒
      有到所接見抗告人之紀錄，導致於評估分數中扣分並不合
      理為由抗告，然查：抗告人之總分，合計已達68分，是縱
      將抗告人入所後家人是否訪視部分之5分予以扣除，亦仍
      在60分以上，於結果並無影響，故此部分之抗告意旨，自
      尚非有據。
（三）又上開針對抗告人之「有無繼續施用毒品傾向證明書」及
      「評估標準紀錄表」之評估，已係依修正後之規定，且乃
      法務部矯正署雲林看守所附設勒戒處所相關專業知識經驗
      人士在抗告人觀察、勒戒期間，依其本職學識，於評估後
      所為之綜合判斷，乃具科學驗證所得之結論，自得憑以判
      斷抗告人有無繼續施用毒品傾向之證明，且由形式上觀察
      ，並無擅斷或濫權等明顯不當之情事，法院宜予尊重其行
      政職權之行使及專業之判斷。抗告人上開評估標準紀錄表
      均已詳細標列各項評分項目及評分標準，與前揭勒戒處所
      評分說明手冊規定並無不合，且勒戒處所之組織、人員之
      資格及執行觀察、勒戒相關程序，暨判斷施用毒品者有無
      繼續施用毒品傾向，均有相關法令嚴格規範，非可恣意而
      為。再者，上開評估標準均有評分者的具體醫師代號，表
      彰評分者為其評分結果負責。抗告人徒憑己見，以「有無
      繼續施用毒品傾向評估標準」已修正，質疑心理師只自問
      自答便離開、未依法律規定為之、權限過大、僅以個人當
      日心情好惡自由心證加以評估云云，自均非可採。　 
五、綜上，原審法院依據檢察官之聲請，依毒品危害防制條例第
    20條第2項規定，裁定抗告人令入戒治處所施以強制戒治，
    其期間為6個月以上，至無繼續強制戒治之必要為止，但最
    長不得逾1年，經核並無不合。抗告人仍執上開事由提起抗
    告，指摘原裁定不當，非有理由，應予駁回。
據上論斷，應依刑事訴訟法第412條，裁定如主文。
中　　華　　民　　國　　111 　年　　4 　　月　  11　　日
                  刑事第四庭    審判長法  官  郭玫利   
                                      法  官  陳金虎   
                                      法  官  林臻嫺
以上正本證明與原本無異。
不得再抗告。
　　　　　　　　　　　　　　　　　　　書記官  劉素玲
中　　華　　民　　國　　111 　年　　4 　　月　　11　　日